【裁判字號】    98,交上易,120
【裁判日期】    980811
【裁判案由】    過失傷害
【裁判全文】
臺灣高等法院刑事判決               98年度交上易字第120號
上  訴  人  臺灣臺北地方法院檢察署檢察官
被      告  乙○○
上列上訴人因被告過失傷害案件，不服臺灣臺北地方法院97年度
交易字第 722號，中華民國98年4月1日第一審判決（起訴案號：
臺灣臺北地方法院檢察署97年度偵字第 20905號），提起上訴，
本院判決如下：
    主  文
上訴駁回。
    理  由
一、本院審理結果，認原判決對被告乙○○為無罪之諭知，核無
    不當，應予維持，並引用原判決（如附件）記載之證據及理
    由。
二、檢察官上訴意旨略以：
  (一)證人即現場處理員警張瑋豫為一般保安員警負責巡邏、保安
    ，並非專業處理交通事故之員警，且未親眼目睹本案交通事
    故之經過，其證言依刑事訴訟法第160條規定並無證據能力
    ，原判決將之採為認定事實之依據，自與證據法則有違。
  (二)證人張瑋豫於原審證稱：如果自小客車有辦法從號誌燈下方
    左轉車道的起始點左轉至與機車相撞的位置距離大概30公尺
    左右，自小客車轉彎時必經過3個快車道、2個慢車道，所以
    可能是機車未依號誌；因為當時車流量大，且是主要幹線，
    依專業判斷，車子不大可能進入快車道，因為被告要橫跨3
    個快車道，其中2個是車道，1個是公車專用道，除非很巧3
    個快車道都沒有車輛，才有可能違規左轉到相撞地點；3個
    車道同時都沒有車的機會不大，但也是有可能；2種鑑定意
    見都有可能發生等語，足見張瑋豫並未證稱何人違反交通號
    誌闖紅燈行駛，則原判決依張瑋豫之證詞，即認定被告並無
    闖紅燈之違規情節，尚嫌速斷，亦與證據法則有違。
  (三)告訴人與證人之陳述有部分前後不符，或相互間有所歧異時
    ，究竟何者為可採，法院乃得本其自由心證予以斟酌，非謂
    一有不符或矛盾，即應認其全部均為不可採信，然其基本事
    實之陳述，若果與真實性無礙時，則仍非不得予以採信（最
    高法院74年臺上字第1559號判例參照）。本件告訴人甲○○
    因本件車禍受有頭部外傷等傷害，有卷附亞東紀念醫院診斷
    證明書可憑，故其於偵查中證稱其當時被撞暈了，神智不清
    ，不知當天在講什麼等語，應可採信。又告訴人就事故當時
    細節之陳述，雖偶有前後不一，但其於警詢、偵查及原審審
    理時皆證稱，係被告違反交通號誌闖紅燈之基本事實，並無
    前後不一致之陳述，原審以告訴人證述之細節方面，偶而有
    前後不一致，即認為全不可採，據為被告有利之認定，尚有
    未洽。
  (四)綜上所述，原審判決有上述之違誤，尚難認適法。請將原判
    決撤銷，更為適當之判決等語。
三、經查：
  (一)張瑋豫雖未目睹本案交通事故之經過，惟其證言係就本件車
    禍時，其到場所見當時肇事地點車道、車流量等情狀為陳述
    ，且其所述有關以當時之車流量，被告駕駛之車若闖紅燈左
    轉，而能在肇事前順利穿越數車道，機率不大之意見，亦係
    出於其實際見聞該路況所為，依刑事訴訟法第160條之規定
    ，亦得作為證據。
  (二)本件車禍經送請臺北市車輛行車事故鑑定委員會及臺北市車
    輛行車事故鑑定覆議委員會鑑定結果，均無法研判究竟被告
    或告訴人闖紅燈行駛，有臺北市交通事件裁決所民國97年11
    月13日北市裁鑑字第09743637900號函（見偵查卷第45頁至
    第49頁）及臺北市政府交通局98年3月5日北市交安字第0973
    4976200號函在卷可參（見原審卷第131頁至第134頁）。又
    觀諸案發當時，現場處理員警所拍攝之肇事現場照片（見偵
    查卷第29頁、第30頁及原審卷第11頁至第13頁），及告訴人
    二人、現場處理員警張瑋豫之證詞（見原審卷第85頁、第86
    頁、第114頁），可知案發當時肇事地點之車流量很大；另
    參酌道路交通事故現場圖、張瑋豫之證詞及告訴人於本院提
    出之照片和現場圖可知，被告駕車沿中華路南往北方向快車
    道左轉至成都路，相距約30公尺，須經過3個快車道（含1
    個公車專用道）、2個慢車道（見偵查卷第20頁、原審卷第
    113頁反面、第115頁、本院卷第33頁至第37頁），在如此路
    口，被告若係違規紅燈左轉，卻能順利穿越過3個快車道路
    口，再穿越過1慢車道路口，未遭對向來車撞擊，機率已經
    不大，又肇事路口之交通號誌於案發當時係採「三時相」之
    方式運作，設有中華路雙向左轉之號誌，亦有臺北市交通管
    制工程處98年2月26日北市交工控字第09835234800號函可稽
    （見原審卷第129頁、第130頁），則被告所辯：其待左轉燈
    號亮起，始起步駕駛車輛左轉至成都路等語，即非無可能。
    此外，復無證據足排除其他之可能而證明被告闖紅燈，前開
    臺北市車輛行車事故鑑定覆議委員會鑑定覆議意見書，甚至
    認告訴人違反號誌管制之機會較大（見原審卷第133頁）。
    是原審未認定被告闖紅燈，核無違一般大眾認知之經驗法則
    或論理法則。
  (二)檢察官對於起訴之犯罪事實，應負提出證據及說服之實質舉
    證責任，而告訴人身為被害人，其證述之證明力甚低，姑不
    論告訴人就事故當時細節之陳述前後不一，縱其所言非全不
    可採，本件被告有否闖紅燈一事，仍有合理之懷疑存在，依
    證據既無從使法院得有罪之確信，原審依上情判決被告無罪
    ，自無不合。
四、綜上，原審以檢察官所舉之證據，尚不足以證明被告確有過
    失傷害之犯行，而為被告無罪之判決，經核其認事用法及證
    據之取捨，並無違誤。檢察官上訴意旨所陳，仍無從使本院
    形成被告有罪之心證，檢察官之上訴為無理由，應予以駁回
    。
據上論斷，應依刑事訴訟法第368條、第373條，判決如主文。
本案經檢察官繆卓然到庭執行職務。
中    華    民    國    98    年    8     月    11    日
                  刑事第十三庭  審判長法  官  曾德水
                                      法  官  陳恆寬
                                      法  官  趙文
以上正本證明與原本無異。
不得上訴。
                                      書記官  葉金發
中    華    民    國    98    年    8     月    14    日


司法院資訊處製作；財團法人民間司法改革基金會備份。
